【裁判字號】    95,台上,1166
【裁判日期】    950608
【裁判案由】    損害賠償
【裁判全文】
最高法院民事判決            九十五年度台上字第一一六六號
    上  訴  人  松林國際圖片有限公司
                          樓
    法定代理人  甲    ○
    訴訟代理人  林 衍 鋒律師
    上  訴  人  日商三麗鷗股份有限公司
    法定代理人  乙○○○
    訴訟代理人  陳 和 貴律師
                徐 嶸 文律師
                廖 文 慈律師
上列當事人間請求損害賠償事件，兩造對於中華民國九十四年五
月十日台灣高等法院第二審判決（九十三年度重上字第一一六號
），各自提起上訴，本院判決如下：
    主  文
原判決廢棄，發回台灣高等法院。
    理  由
本件上訴人松林國際圖片有限公司（下稱松林國際公司）主張：
伊於民國八十九年三月一日受讓訴外人甲○創作如第一審判決附
圖所示「帽子家族寶貝熊」系列（下稱系爭著作）之美術著作財
產權後，曾聲請第一審法院以八十九年度裁全字第三八八五號假
處分裁定，命對造上訴人日商三麗鷗股份有限公司（下稱日商三
麗公司）就上開著作不得為干擾阻止伊使用於商品、授權等行為
。詎日商三麗公司仍致函伊之授權廠商，稱系爭著作擬人化造型
圖樣，與其享有著作權及商標權之「 HELLO KITTY」圖案，意匠
、神韻極為雷同，違反公平交易法云云，致授權廠商紛紛與伊解
約，嚴重侵害伊就系爭著作之重製、公開展示及授權使用等著作
財產權之正當行使，及伊之商業信譽等情。依著作權法第八十四
條、第八十五條、第八十九條，及民法第一百九十五條第一項規
定，求為：(一)確認伊就系爭著作，有著作財產權存在。(二)日商三
麗公司應容忍伊使用系爭著作於產品之上，並得以標幟該美術著
作之產品為生產、製造、銷售、販賣、授權或其他與該美術著作
有關之任何處分行為，並得以產品發表會、說明會、刊登廣告、
產品目錄或其他任何方式為推廣、銷售標幟有該美術著作產品之
行為，該公司不得以傳播、廣告或其他方式干擾阻止伊及授權廠
商為上述行為。(三)日商三麗公司應給付伊新台幣（下同）一百萬
元，及加付法定遲延之利息。(四)日商三麗公司應負擔費用，將本
件最後事實審之民事判決全部內容，以新聞類之五號字體刊登於
中國時報、聯合報、民生報第五版以後各一日，及禮品世界雜誌
月刊一次之判決。
日商三麗公司則以：系爭著作之圖案，係抄襲伊享有商標權及著
作權之「 HELLO KITTY」圖案，不具原創性，甲○並未取得該圖
案之著作權，自無法將著作財產權讓與松林國際公司。縱甲○就
系爭著作有著作權，惟松林國際公司提出之受讓著作財產權證明
書，內容虛假，無法證明其已受讓系爭著作之著作財產權。況伊
係致函松林紙品公司之授權廠商，目的在於維護公平交易法之競
爭利益，並無侵害松林國際公司權利情事等語，資為抗辯。
原審以：依松林國際公司提出之寶貝熊草圖、工務聯絡單及美國
著作權局國會圖書館註冊證書，暨證人許國棟之證言，可知系爭
著作確係甲○製作。又系爭著作中如附圖編號１、２寶貝熊圖案
，與HELLO KITTY 貓型圖案，整體以觀，二者因耳朵形狀、髮飾
及鬍鬚之有無、臉型弧線之不同，造型迥然有別，且甲○將該寶
貝熊圖案擬人化，亦足顯示其個性及獨特性，應認該寶貝熊圖案
，具有原創性，依著作權法第十條前段規定，該著作由著作人甲
○於著作完成時取得著作權。再者，松林國際公司主張其已於八
十九年三月一日受讓系爭著作之事實，業據提出著作權讓與證明
書乙件為證，衡之松林國際公司另提出之授權合約，締約日期最
後係八十九年四月六日，及證人即被授權廠商凱連特實業有限公
司（下稱凱連特公司）之法定代理人游文祥證稱：八十九年四月
第一次與松林國際公司談授權等情，足證松林國際公司上開主張
，應屬實在。從而，松林國際公司請求確認其就系爭著作，有著
作財產權存在，洵屬有據。至日商三麗公司雖發函與凱連特公司
、國高紙品股份有限公司、萬家文具印刷有限公司、巨城興業有
限公司等四家廠商，稱渠等生產系爭著作相關產品，違反公平交
易法，並請渠等停止生產、製造、銷售云云，惟其內容未提及松
林國際公司，且致凱連特公司之函，係以對松林紙品公司之假處
分裁定為附件，可見日商三麗公司並非係對松林國際公司授權廠
商發函，亦未禁止該公司就系爭著作為授權使用等行為，自無侵
害該公司就系爭著作所享有之著作財產權或商譽。松林國際公司
依著作權法第八十四條、第八十五條、第八十九條，及民法第一
百九十五條第一項規定，請求日商三麗公司排除或防止侵害，及
賠償一百萬元，暨負擔費用，將本件最後事實審之民事判決全部
內容登載於新聞紙及雜誌，即屬無據。因而將第一審所為松林國
際公司敗訴之判決，一部予以廢棄，改判確認松林國際公司就系
爭著作有著作財產權存在，並駁回松林國際公司其餘上訴。
查日商三麗公司為外國法人，本件應屬涉外民事事件。原審未依
涉外民事法律適用法之規定確定其準據法，遽依我國法律而為判
決，尚有未合。兩造上訴論旨，各自指摘原判決於其不利部分違
背法令，求予廢棄，均非無理由。
據上論結，本件兩造上訴均有理由。依民事訴訟法第四百七十七
條第一項、第四百七十八條第二項，判決如主文。
中    華    民    國  九十五  年    六    月    八    日
                      最高法院民事第一庭
                          審判長法官  林  奇  福
                                法官  陳  國  禎
                                法官  陳  重  瑜
                                法官  簡  清  忠
                                法官  劉  靜  嫻
      本件正本證明與原本無異
                                      書  記  官
中    華    民    國  九十五  年    六    月  二十二  日
                                                      Ｌ


司法院資訊處製作；財團法人民間司法改革基金會備份。
